臺灣高等法院刑事裁定
110年度聲字第3116號
聲  請  人  聯邦商業銀行股份有限公司

代  表  人  李憲章


被      告  蘇珊玉


上列聲請人因被告詐欺等案件(110年度上訴字第407號)，聲請發
還扣押物，本院裁定如下：
    主  文
聲請駁回。
    理  由
一、聲請意旨略以：被告金德儀、蘇珊玉等因詐欺案件，經臺灣
    士林地方法院109年度訴字第300號刑事判決有罪，現由本院
    審理中，該詐欺案件經臺灣士林地方法院以109年度聲扣字
    第8號裁定，將被告蘇珊玉存放在中國信託商業銀行、華南
    商業銀行及台北富邦銀行3個帳戶內各新臺幣（下同）400萬
    元，共計1200萬元予以扣押，臺灣士林地方法院109年度訴
    字第300號刑事判決並以該1200萬元款項係被告蘇珊玉犯罪
    所得，而諭知沒收。查該筆扣押款項係源自負責辦理臺北市
    ○○區○○路0段0巷00號房地買賣價金履約保證業務之僑馥建築
    經理股份有限公司（下稱僑馥公司）因遭被告等施用詐術，
    而將買方陳彥瑋向聲請人所申貸4000萬元房貸再扣除給付原
    屋主之尾款、相關費用後所餘之溢貸款1581萬7992元，於10
    9年5月7日自受託信託財產專戶中匯出，而輾轉匯至上開3個
    帳戶中。又該筆4000萬元房貸係由陳彥瑋、蕭侑霖等人以不
    實之買賣契約向聲請人貸款，使聲請人陷於錯誤，而撥貸40
    00萬元匯至受託信託財產專戶中，僑馥公司再將款項匯出至
    上開3個帳戶，並遭臺灣士林地方法院裁定扣押，陳彥瑋等
    人涉嫌詐欺犯罪，業經臺灣士林地方檢察署以110年度偵字
    第4980號、10869號偵查起訴，現由臺灣士林地方法院110年
    度訴字第278號審理中，該筆扣押款係聲請人受詐欺陷於錯
    誤而交付之款項，為陳彥瑋之犯罪所得，且陳彥瑋僅繳息至
    110年1月6日，故聲請人受有本金4000萬元之損失，為該筆
    扣押款之所有人或權利人，依刑事訴訟法第142條規定聲請
    將該筆1200萬元之扣押款發還予聲請人等語。
二、按可為證據或得沒收之物，得扣押之；為保全追徵，必要時
    得酌量扣押犯罪嫌疑人、被告或第三人之財產，刑事訴訟法
    第133條第1項、第2項定有明文；又扣押物若無留存之必要
    者，不待案件終結，應以法院之裁定或檢察官命令發還之；
    其係贓物而無第三人主張權利者，應發還被害人。同法第14
    2條第1項亦規定甚明。所謂扣押物無留存之必要者，乃指非
    得沒收之物，且又無留作證據之必要者，始得依上開規定發
    還；倘扣押物尚有留存之必要者，即得不予發還。
三、查該筆扣押款1200萬元係被告蘇珊玉之犯罪所得，並經臺灣
    士林地方法院109年度訴字第300號刑事判決說明理由，予以
    宣告沒收，本院亦肯認無誤，是該筆扣押款1200萬元係得沒
    收之物，且有留存之必要，依前揭規定，聲請人聲請發還，
    於法有違，應予駁回。又本案檢察官僅起訴被告蘇珊玉等7
    人向僑馥公司行騙，以取得該筆溢貸款1581萬7992元，是本
    案之直接被害人是僑馥公司，本案並未認定陳彥瑋、蕭侑霖
    等人向聲請人詐貸，縱有詐貸事實，亦為另案之犯罪事實，
    不在本院審理範圍，且另案現由臺灣士林地方法院審理中，
    尚未判決確定，自無從確認本案扣押之1200萬元係另案之犯
    罪所得，且屬聲請人所有，聲請人倘認陳彥瑋係詐騙或已違
    約，自可另循民事訴訟程序求償，以便於本案確定時，向執
    行檢察官請求為妥適之處理，附此敘明。
據上論斷，依刑事訴訟法第220條，裁定如主文。 
中　　華　　民　　國　　110 　年　　8 　　月　　24　　日
                  刑事第十七庭  審判長法　官 鄭水銓
                                      法　官 沈君玲
                                      法　官 李世華
以上正本證明與原本無異。
如不服本裁定，應於收受送達後五日內向本院提出抗告狀。
                                      書記官 莊佳鈴
中　　華　　民　　國　　110 　年　　8 　　月　　24　　日